臺灣高等法院臺中分院刑事判決
111年度交上易字第505號
上  訴  人  
即  被  告  胡晉瑋



上列上訴人因公共危險案件，不服臺灣南投地方法院111年度審
交易字第50號中華民國111年4月26日第一審判決（起訴案號：臺
灣南投地方檢察署111年度偵字第539號），提起上訴，本院判決
如下：
    主  文
上訴駁回。
    犯罪事實
一、胡晉瑋於民國110年11月23日20時許，在其南投縣○○市○○路0
    00號居所食用添加米酒之燒酒雞後，明知飲酒後在等待體內
    酒精成分充分退卻前不得駕駛動力交通工具，竟仍基於酒後
    駕駛動力交通工具之犯意，於110年11月24日7時30分許，無
    照騎乘車牌號碼000-0000號普通重型機車行駛於道路，嗣於
    110年11月24日7時46分許，行經南投縣○○市○○路00號前，不
    慎自摔倒地受傷送醫救治，經警據報前往處理，於同日8時5
    2分許，在醫院內對胡晉瑋施以吐氣酒精濃度測試，測得其
    吐氣所含酒精濃度達每公升0.53毫克，而查悉上情。
二、案經南投縣政府警察局南投分局報告臺灣南投地方檢察署檢
    察官偵查起訴。
    理    由
壹、證據能力之說明：
    按被告以外之人於審判外之陳述，雖不符刑事訴訟法第159
    條之1至第159條之4之規定，而經當事人於審判程序同意作
    為證據，法院審酌該言詞陳述或書面陳述作成時之情況，認
    為適當者，亦得為證據。當事人、代理人或辯護人於法院調
    查證據時，知有第159條第1項不得為證據之情形，而未於言
    詞辯論終結前聲明異議者，視為有前項之同意，刑事訴訟法
    第159條之5定有明文。核其立法意旨在於傳聞證據未經當事
    人之反對詰問予以核實，原則上先予排除。惟若當事人已放
    棄反對詰問權，於審判程序中表明同意該等傳聞證據可作為
    證據，或於言詞辯論終結前未聲明異議，基於尊重當事人對
    傳聞證據之處分權，及證據資料愈豐富，愈有助於真實發見
    之理念，且強化言詞辯論主義，使訴訟程式得以順暢進行，
    上開傳聞證據亦均具有證據能力。查：本判決所引下列被告
    以外之人於審判外所為之陳述及卷內其他書證，檢察官、上
    訴人即被告胡晉瑋（以下稱被告）均表示對該等證據無意見
    ，於本院審理時亦未就卷內證據資料之證據能力有所爭執，
    且迄本案言詞辯論終結前，均未主張有刑事訴訟法第159條
    第1項不得為證據之情形，而經本院審酌上開證據作成時之
    情形，並無人情施壓或干擾，亦無不當取證之情形，認為以
    之作為本案之證據亦屬適當，是上揭證據自均具有證據能力
    。
貳、實體之說明：
一、上開犯罪事實，迭據被告於警詢、偵訊、原審及本院審理時
    均坦承不諱，且有南投縣政府警察局南投分局半山派出所道
    路交通事故當事人酒精測定紀錄表、財團法人台灣商品檢測
    驗證中心呼氣酒精測試器檢定合格證書、道路交通事故現場
    圖、道路交通事故調查報告表㈠㈡、南投縣政府警察局舉發違
    反道路交通管理事件通知單、道路交通事故照片附卷可參，
    足認被告前揭任意性之自白核與事實相符，堪予採信。本案
    事證已臻明確，被告上開犯行洵堪認定，應予依法論科。
二、論罪科刑部分：
  ㈠按行為後法律有變更者，適用行為時之法律。但行為後之法
    律有利於行為人者，適用最有利於行為人之法律，刑法第2
    條第1項定有明文。查被告行為後，刑法第185條之3第1項業
    於111年1月28日修正公布，並自同年月30日施行生效。修正
    前刑法第185條之3第1項原規定：「駕駛動力交通工具而有
    下列情形之一者，處2年以下有期徒刑，得併科20萬元以下
    罰金：一、吐氣所含酒精濃度達每公升零點二五毫克或血液
    中酒精濃度達百分之零點零五以上。二、有前款以外之其他
    情事足認服用酒類或其他相類之物，致不能安全駕駛。三、
    服用毒品、麻醉藥品或其他相類之物，致不能安全駕駛。」
    修正後刑法第185條之3第1項則規定：「駕駛動力交通工具
    而有下列情形之一者，處3年以下有期徒刑，得併科30萬元
    以下罰金：一、吐氣所含酒精濃度達每公升零點二五毫克或
    血液中酒精濃度達百分之零點零五以上。二、有前款以外之
    其他情事足認服用酒類或其他相類之物，致不能安全駕駛。
    三、服用毒品、麻醉藥品或其他相類之物，致不能安全駕駛
    。」經比較新舊法之結果，修正後之規定並未較有利於被告
    ，則依刑法第2條第1項規定，自應適用修正前刑法第185條
    之3第1項規定論處。是核被告所為，係犯修正前刑法第185
    條之3第1項第1款之駕駛動力交通工具而吐氣所含酒精濃度
    達每公升0.25毫克以上之罪。
　㈡又被告前因酒後駕車之公共危險案件，經臺灣南投地方法院
    以108年度審交易字第172號判決判處有期徒刑8月確定，被
    告入監執行後，於109年7月18日執行完畢出監等情，有臺灣
    高等法院被告前案紀錄表在卷可稽，其於受有期徒刑執行完
    畢後，5年以內故意再犯本件有期徒刑以上之罪，為累犯。
    本院審酌司法院釋字第775號解釋意旨，認被告所犯本案為
    故意犯酒後駕車之公共危險罪，與前案所犯罪質相同，故其
    對前次刑罰反應力顯然薄弱，是認被告本案犯行，倘加重其
    最低法定本刑，尚無罪刑不相當之情形，爰依刑法第47條第
    1項規定加重其刑。
參、上訴駁回之理由：　　
一、原審認被告罪證明確，並審酌被告除前開構成累犯之罪外，
    尚有其他酒後駕車之公共危險前案紀錄，此有上開前案紀錄
    表在卷可憑，竟仍不知記取教訓，又再為本案犯行。而酒精
    成分對人之意識、控制能力具有不良影響，超量飲酒後會導
    致對週遭事物之辨識及反應能力較平常狀況薄弱，因而酒後
    駕車在道路上行駛，對往來之公眾具有高度危險性，被告竟
    仍僅圖一己往來交通之便，飲酒後無照騎乘普通重型機車上
    路，復斟酌被告犯後坦承犯行、本件酒測濃度值及被告於原
    審審理時自陳為高中肄業、在食品公司上班、須扶養父親跟
    奶奶等一切情狀，暨參酌檢察官具體求刑以及被告對於科刑
    之意見後，量處如原審主文所示之刑。
二、核原審之認事用法並無違誤，量刑亦稱妥適。被告上訴意旨
    ，以其係經過充分休息始於隔日騎車，主觀上故意之惡性較
    輕微，且坦承犯行，本次並未造成任何人員之傷亡，再考量
    其家中經濟不佳，現已參加酒癮戒治課程等，認原審量刑過
    重等語。惟按，量刑輕重係屬事實審法院得依職權自由裁量
    之事項，苟已斟酌刑法第57條各款所列情狀而未逾越法定刑
    度，不得遽指為違法（最高法院72年度台上字第6696號、75
    年度台上字第7033號判例要旨參照）；且在同一犯罪事實與
    情節，如別無其他加重或減輕之原因，下級審量定之刑，亦
    無過重或失輕之不當情形，則上級審法院對下級審法院之職
    權行使，原則上應予尊重（最高法院85年度台上字第2446號
    裁判意旨參照）。而查，原審審酌上開各情，量處被告有期
    徒刑9月，並未逾越法定刑度，亦無失衡偏重之情，況被告
    於104年間即曾因醉酒駕車被判處有期徒刑3月確定，於107
    年間又再次醉酒駕車，被判處有期徒刑6月確定，於108年間
    再次醉酒駕車，被判處有期徒刑8月確定，有其臺灣高等法
    院被告前案紀錄表在卷可稽，本案已是被告第4次醉酒駕車
    被查獲，其惡性難謂不輕，至於其所述家中經濟不佳固值憐
    憫，惟其前次即被判入監服刑，仍不知警惕，顯見不宜輕縱
    ，而其家庭若確有經濟困窘情形，應另循社會救助途徑尋求
    解決，難謂得以作為輕判之理由，從而其上訴並無理由，應
    予駁回。
據上論斷，應依刑事訴訟法第368條，判決如主文。
本案經檢察官黃慧倫提起公訴，檢察官林蓉蓉到庭執行職務。
中　　華　　民　　國　　111 　年　　7 　　月　　28　　日
            刑事第八庭  審判長法　官  林  清  鈞
　　　　　　                  法  官  黃  小  琴
　　　　　　                  法  官  郭  瑞  祥
以上正本證明與原本無異。
不得再上訴。

                              書記官  賴  淵  瀛
　　　　　　　　　　　　　　　　　 
中　　華　　民　　國　　111 　年　　7 　　月　　28　　日
附錄論罪科刑法條：
修正前中華民國刑法第185條之3
駕駛動力交通工具而有下列情形之一者，處2年以下有期徒刑，
得併科20萬元以下罰金：
一、吐氣所含酒精濃度達每公升零點二五毫克或血液中酒精濃度
    達百分之零點零五以上。
二、有前款以外之其他情事足認服用酒類或其他相類之物，致不
    能安全駕駛。
三、服用毒品、麻醉藥品或其他相類之物，致不能安全駕駛。
因而致人於死者，處3年以上10年以下有期徒刑；致重傷者，處1
年以上7年以下有期徒刑。
曾犯本條或陸海空軍刑法第54條之罪，經有罪判決確定或經緩起
訴處分確定，於五年內再犯第1項之罪因而致人於死者，處無期
徒刑或5年以上有期徒刑；致重傷者，處3年以上10年以下有期徒
刑。